臺灣雲林地方法院民事判決　　　　　　　100年度訴字第138號
原　　　告　賴正穎
訴訟代理人　劉志卿律師
被　　　告　蔡學坤
上列當事人間請求損害賠償事件，本院於民國100 年6 月14日言
詞辯論終結，判決如下：
    主  文
被告應給付原告新臺幣捌拾萬元，及自民國九十九年十一月三十
日起至清償日止，按年息百分之五計算之利息。
訴訟費用由被告負擔。
本判決於原告以新臺幣貳拾陸萬柒仟元供擔保後，得假執行。
    事實及理由
一、原告主張：原告前於民國92年7 月22日委託被告代為催討第
    三人蔡松樺積欠原告之債務，嗣被告因代原告催討債務，取
    得第三人蔡松樺於94年間所簽發面額合計新臺幣（下同）80
    萬元之支票12紙，詎被告竟將上開12紙支票持以票貼，將所
    得款項侵占入己。嗣經原告催討，被告均置之不理。被告不
    法侵害原告之財產法益，依民法第184 條第1 項及第197 條
    第2 項規定，自應對原告負損害賠償責任，為此，請求被告
    給付原告80萬元，及自起訴狀繕本送達翌日起至清償日止，
    按年息百分之五計算之利息等語。
    並聲明：如主文所示。
二、被告則以：本件侵占金額應該要扣除伊應得的報酬16萬元，
    所以侵占金額是64萬元等語，資為抗辯。
    並聲明：請求駁回原告之訴，訴訟費用由原告負擔。
三、兩造不爭執之事實：
  (一)被告前受原告委託向第三人蔡松樺催討債務，於94年3 月間
    追回款項80萬元，由第三人蔡松樺簽發12紙支票以為給付，
    被告未將上開12紙支票交付原告，而將上開12紙支票持向第
    三人票貼，並將所得款項據為己有。
  (二)被告因上開侵占犯行，經本院以99年度易字第645 號刑事判
    決判處被告有期徒刑8 月，減為有期徒刑4 月，如易科罰金
    ，以900 元折算1 日確定。
四、得心證之理由：
    本件之爭點在於被告有無侵害原告之財產權？侵害之數額為
    何？
  (一)原告主張其於92年7 月22日委託被告代為催討第三人蔡松樺
    積欠原告之債務，嗣被告取得第三人蔡松樺於94年間所簽發
    12紙面額合計80萬元之支票後，將上開12紙支票持以票貼，
    並將所得款項花用殆盡之事實，業據原告陳述明確，並有授
    權書1 紙附於本院99年度易字第645 號侵占刑事案卷可稽，
    復為被告所不爭執，自堪信為真實。而被告因上開侵占犯行
    ，業經本院以99年度易字第645 號刑事判決判處被告有期徒
    刑8 月，減為有期徒刑4 月，如易科罰金，以900 元折算1
    日確定，並經本院依職權調取上開刑事案卷核閱無訛，復有
    該刑事判決1 份附卷可稽。
  (二)至被告雖辯稱：本件侵占金額應該要扣除我應得的報酬16萬
    元，所以侵占金額是64萬元云云，惟查：被告自承其受原
    告委託向第三人蔡松樺催討債務，於94年3 月30日由第三人
    蔡松樺簽發12紙面額共計80萬元之支票以為支付，被告向第
    三人蔡松樺追回欠款後，並未告知原告（見本院100 年6 月
    14日言詞辯論筆錄），即將上開12紙支票持向第三人票貼，
    嗣將所得款項花用一空等情，堪認被告受原告委託後，向第
    三人蔡松樺催討債務所追回款項為80萬元。而上開80萬元既
    為被告受原告委任處理催討債務事務所收取之金錢，依民法
    第541 條第1 項規定，被告自應交付與委任人即原告。按
    受任人應受報酬者，除契約另有訂定外，非於委任關係終止
    及為明確報告顛末後，不得請求給付，民法第548 條第1 項
    定有明文。查兩造約定被告之報酬為追回款項之百分之二十
    （見本院100 年5 月17日言詞辯論筆錄），本件被告雖得請
    求原告給付報酬，然兩造既約定報酬為追回款項之百分之二
    十，則報酬之給付時期應係被告追回款項後向原告明確報告
    顛末並將款項交付原告後，始得請求原告給付報酬。而被告
    自始至終並未曾向原告明確報告顛末，或將追回款項交付原
    告，即將追回款項80萬元侵占入己，則被告因故意不法之侵
    占行為侵害原告財產權之金額應為80萬元，彰彰甚明。再
    按，二人互負債務，而其給付種類相同，並均屆清償期者，
    各得以其債務，與他方之債務，互為抵銷，民法第334 條固
    定有明文。惟按，因故意侵權行為而負擔之債，其債務人不
    得主張抵銷，民法第339 條亦有明文規定。本件被告主張其
    對於原告有16萬元之報酬請求權，固為兩造所不爭執，惟被
    告對於原告所負債務，係因故意侵占原告款項之侵權行為而
    負擔之債務，依上開法律規定，不得主張抵銷。從而，被告
    主張以其對於原告16萬元之報酬請求權與原告對於被告之損
    害賠償請求權抵銷，於法不合，不能准許。綜上所述，被告
    上開辯解，自無足取。
  (三)按因故意或過失，不法侵害他人之權利者，負損害賠償責任
    ；負損害賠償責任者，除法律另有規定或契約另有訂定外，
    應回復他方損害發生前之原狀。因回復原狀而應給付金錢者
    ，自損害發生時起，加給利息，民法第184 條第1 項前段、
    第213 條第1 、2 項分別定有明文。被告將其受原告委託催
    討債務所得款項80萬元侵占入己，不法侵害原告之財產權，
    原告自得依上開規定，請求被告負損害賠償責任。
  (四)從而，原告依侵權行為之法律關係，請求被告給付原告80萬
    元，及自起訴狀繕本送達翌日即99年11月30日起至清償日止
    ，按年息百分之五計算之利息，為有理由，應予准許。又原
    告陳明願供擔保，請准宣告假執行，經核於法並無不合，爰
    酌定相當擔保金額併宣告之。
  (五)本件事證已臻明確，兩造其餘攻擊、防禦方法，均與判決結
    果不生影響，爰不一一論述，併此敘明。
五、訴訟費用負擔之依據：民事訴訟法第78條。
中    華    民    國   100    年    7     月    12    日
                  民事第一庭    法  官  冷明珍
以上正本係照原本作成
如對本判決上訴，須於判決送達後20日內向本院提出上訴狀。如
委任律師提起上訴者，應一併繳納上訴審裁判費。
中    華    民    國   100    年    7     月    12    日
                                書記官  曾玲玲